【裁判字號】    98,訴緝,4
【裁判日期】    980216
【裁判案由】    違反毒品危害防制條例
【裁判全文】
臺灣嘉義地方法院刑事判決               98年度訴緝字第4號
公  訴  人  臺灣嘉義地方法院檢察署檢察官
被      告  甲○○
                    （另案於臺灣嘉義監獄鹿草分監執行中）
上列被告因違反毒品危害防制條例等案件，經檢察官提起公訴（
97年度毒偵字第258號），本院合議庭裁定由受命法官獨任行簡
式審判程序，判決如下：
    主  文
甲○○持有第二級毒品，累犯，處有期徒刑參月；扣案之大麻壹
包（大麻驗餘淨重壹點壹陸公克）沒收銷燬之，上開毒品外包裝
袋壹個沒收。又施用第一級毒品，累犯，處有期徒刑捌月；扣案
之海洛因壹包（海洛因驗餘淨重壹點壹柒公克）沒收銷燬之，上
開毒品外包裝袋壹個沒收。又施用第二級毒品，累犯，處有期徒
刑肆月；扣案之甲基安非他命貳包（甲基安非他命驗餘毛重合計
肆點玖玖貳公克），均沒收銷燬之，上開毒品外包裝袋貳個，均
沒收。應執行有期徒刑壹年壹月；扣案之大麻壹包（大麻驗餘淨
重壹點壹陸公克）、海洛因壹包（海洛因驗餘淨重壹點壹柒公克
）、甲基安非他命貳包（甲基安非他命驗餘毛重合計肆點玖玖貳
公克），均沒收銷燬之，上開毒品外包裝袋肆個，均沒收。
    犯 罪 事 實
一、甲○○前因施用毒品案件，經本院以88年度毒聲字第645號
    裁定送觀察勒戒後，認有繼續施用毒品之傾向，再以88年度
    毒聲字第825號裁定令入戒治處所施以強制戒治1年，嗣經本
    院以88年度毒聲字第1537號裁定停止強制戒治，所餘期間付
    保護管束，於民國88年11月16日出監，而於89年6月14日保
    護管束期滿，未經撤銷，視為強制戒治期滿。復於94年1月
    底起至同年3月23日止，因施用毒品之毒品危害防制條例等
    案件，經臺灣高雄地方法院以94年度訴字第1672號判處應執
    行有期徒刑11月確定；因毒品危害防制條例等案件，經臺灣
    高雄地方法院以95年度訴字第2030號判處應執行有期徒刑1
    年5月確定，並經減刑裁定為應執行有期徒刑5月15日確定，
    而與上開有期徒刑11月接續執行，於96年7月16日執行完畢
    出監。仍不知悔改，基於持有第2級毒品大麻之犯意，於97
    年1月中旬某日，在高雄市○○路某遊藝場內，以不詳價格
    ，向姓名年籍不詳綽號「阿童」之成年男子，購得大麻1包
    而持有，欲供施用毒品所用。而於強制戒治執行完畢釋放後
    ，再基於施用第1級毒品之犯意，於97年2月2日13時許，在
    高雄市○○路之廟宇廁所內，以將海洛因加水溶解後，再用
    針筒注射身體之方式，施用海洛因1次。又基於施用第2級毒
    品之犯意，於97年1月30日至同年2月2日19時40分之某時，
    在高雄市○○路之廟宇廁所內，以將甲基安非他命置入玻璃
    球內，加熱燒烤吸食煙霧之方式，施用甲基安非他命1次。
    嗣於97年2月2日19時40分許，在嘉義市○○○街53號320室
    為警搜索查獲，扣得大麻、海洛因各1包及甲基安非他命2包
    ，並於同日21時許，經警徵得其同意採尿送驗，呈嗎啡及甲
    基安非他命陽性反應。
二、案經嘉義市警察局第一分局報請臺灣嘉義地方法院檢察署檢
    察官偵查起訴，經本院合議庭裁定由受命法官獨任行簡式審
    判程序。
    理  由
一、訊據被告甲○○對於上揭犯行，於本院準備程序及審理時均
    坦承不諱（見本院98年度訴緝字第4號卷-下稱訴緝卷，第44
    、53-55頁），且被告於97年2月2日21時許，經警採尿送驗
    ，呈嗎啡及甲基安非他命陽性反應，有高雄市立凱旋醫院濫
    用藥物尿液檢驗報告、尿液送驗姓名對照表各1紙附卷可稽
    （見警卷第13頁、偵卷第14頁），復有採尿同意書、搜索扣
    押筆錄各1份及現場照片8張附卷等在卷可稽（見警卷第8-10
    、14-17頁），又扣案疑似大麻、海洛因之物品各1包、疑似
    甲基安非他命之物品2包，經送鑑定結果分別含有大麻、海
    洛因、甲基安非他命成分，大麻驗餘淨重1.16公克，海洛因
    驗餘淨重1.17公克、甲基安非他命驗餘毛重4.992公克（含2
    個包裝袋），此有法務部調查局濫用藥物實驗室97年3月8日
    調科壹字第09723012830號、97年3月10日調科壹字第097230
    13780號鑑定書、行政院衛生署管制藥品管理局管檢字第097
    0001638號鑑定書各1份在卷足憑（見偵卷第12、16-17頁）
    ，另有大麻、海洛因各1包、甲基安非他命2包扣案可資佐證
    ，足認被告之自白與事實相符。
二、按毒品危害防制條例於92年7月9日修正公布，自93年1月9日
    施行，其中第20條、第23條將施用毒品之刑事處遇程序，區
    分為「初犯」及「5年內再犯」、「5年後再犯」。依其立法
    理由之說明：「初犯」，經觀察、勒戒或強制戒治後，應為
    不起訴處分或不付審理之裁定；經觀察、勒戒或強制戒治執
    行完畢釋放後，「5年內再犯」者，因其再犯率甚高，原實
    施之觀察、勒戒及強制戒治既已無法收其實效，爰依法追訴
    或裁定交付審理。至於經觀察、勒戒或強制戒治執行完畢釋
    放後，「5年後再犯」者，前所實施之觀察、勒戒或強制戒
    治已足以遮斷其施用毒品之毒癮，為期自新及協助其斷除毒
    癮，仍適用「初犯」規定，先經觀察、勒戒或強制戒治之程
    序。從而依修正後之規定，僅限於「初犯」及「5年後再犯
    」二種情形，始應先經觀察、勒戒或強制戒治程序。倘被告
    於5年內已再犯，經依法追訴處罰，縱其第3次（或第3次以
    上）再度施用毒品之時間，在初犯經觀察、勒戒或強制戒治
    執行完畢釋放5年以後，已不合於「5年後再犯」之規定，且
    因已於「5年內再犯」，顯見其再犯率甚高，原實施觀察、
    勒戒或強制戒治，已無法收其實效，即應依該條例第10條處
    罰，最高法院95年度第7次刑事庭會議決定可資參照。查被
    告前因施用毒品案件，經本院以88年度毒聲字第645號裁定
    送觀察勒戒後，認有繼續施用毒品之傾向，再以88年度毒聲
    字第825號裁定令入戒治處所施以強制戒治1年，嗣經本院以
    88年度毒聲字第1537號裁定停止強制戒治，所餘期間付保護
    管束，於88年11月16日出監，而於89年6月14日保護管束期
    滿，未經撤銷，視為強制戒治期滿。復於94年1月底起至同
    年3月23日止，因施用毒品之毒品危害防制條例等案件，經
    臺灣高雄地方法院以94年度訴字第1672號判處應執行有期徒
    刑11月確定；因毒品危害防制條例等案件，經臺灣高雄地方
    法院以95年度訴字第2030號判處應執行有期徒刑1年5月確定
    ，並經減刑裁定為應執行有期徒刑5月15日確定，而與上開
    有期徒刑11月接續執行，於96年7月16日執行完畢出監，有
    臺灣高等法院被告前案紀錄表1份附卷可憑，是被告於強制
    戒治執行完畢釋放後，於5年內已再犯，並經依法追訴處罰
    ，雖其本件再度施用毒品之時間，在經強制戒治執行完畢釋
    放5年以後，已不合於「5年後再犯」之規定，依上開決定，
    應依法追訴處罰甚明。本件事證明確，被告之犯行均堪予認
    定。
三、核被告所為，係犯毒品危害防制條例第11條第2項之持有第2
    級毒品罪、同條例第10條第1項之施用第1級毒品罪，及同條
    例第10條第2項之施用第2級毒品罪。被告持有第1級毒品海
    洛因及第2級毒品甲基安非他命進而施用之，其持有之低度
    行為應為施用之高度行為所吸收，均不另論罪。被告所犯上
    開3罪，犯意各別，罪名有異，應予分論併罰。又被告受徒
    刑之執行完畢後，5年以內故意再犯本件有期徒刑以上之罪
    ，均為累犯，各應依刑法第47條第1項規定加重其刑。爰審
    酌被告持有大麻之數量、期間，前因施用毒品犯行，經強制
    戒治執行完畢，猶不思藉機徹底戒除施用毒品之惡習，再次
    施用毒品，惟其施用毒品係自戕行為，本件施用毒品之手段
    ，及犯後坦承犯行態度良好等一切情狀，各量處如主文所示
    之刑，並定其應執行之刑，以示懲儆。扣案之大麻、海洛因
    各1包、甲基安非他命2包，大麻驗餘淨重1.16公克，海洛因
    驗餘淨重1.17公克、甲基安非他命驗餘毛重4.992公克（含2
    個包裝袋），應依毒品危害防制條例第18條第1項前段之規
    定，宣告沒收銷燬之；扣案之上開毒品外包裝袋4個，係被
    告所有，用於包裹毒品，防其裸露、逸出、潮濕，便於持有
    大麻、海洛因、甲基安非他命，係被告供犯罪所用之物，業
    據被告於本院審理時供承在卷（見本院訴緝卷第53頁），爰
    依刑法第38條第1項第2款規定宣告沒收。至扣案之行動電話
    1支（含SIM卡1張），雖係被告所有，惟非供本件犯罪所用
    之物，業據被告於本院審理時供述在卷（見本院訴緝卷第53
    頁），復查無證據證明係被告供犯罪所用之物，爰不併予諭
    知沒收。
據上論斷，應依刑事訴訟法第273條之1第1項、第299條第1項前
段，毒品危害防制條例第11條第2項、第10條第1項、第2項、第
18條第1項前段，刑法第11條前段、第47條第1項、第51條第5款
、第38條第1項第2款，判決如主文。
本案經檢察官陳昱奉到庭執行職務。
中    華    民    國    98    年    2     月    16    日
                    刑事第二庭   法  官  卓春慧
以上正本證明與原本無異。
如不服本判決應於收受判決後10日內向本院提出上訴書狀，並應
敘述具體理由；其未敘述上訴理由者，應於上訴期間屆滿後20日
內向本院補提理由書（均須按他造當事人之人數附繕本）「切勿
逕送上級法院」。
中    華    民    國    98    年    2     月    16    日
                                 書記官  李玫娜
附錄本案論罪科刑法條全文：
毒品危害防制條例第11條第2項：
持有第二級毒品者，處2年以下有期徒刑、拘役或新臺幣3萬元以
下罰金。
毒品危害防制條例第10條：
施用第一級毒品者，處6月以上5年以下有期徒刑。
施用第二級毒品者，處3年以下有期徒刑。


司法院資訊處製作；財團法人民間司法改革基金會備份。
